【裁判字號】    88,易,2612
【裁判日期】    890301
【裁判案由】    傷害
【裁判全文】
臺灣臺南地方法院刑事判決                        八十八年度易字第二六一二號
    公  訴  人  臺灣台南地方法院檢察署檢察官
    被      告  丙○○
右列被告因傷害案件，經檢察官提起公訴（八十八年度偵字第一○三七一號），本院
判決如左：
    主  文
丙○○無罪。
    理  由
一、公訴意旨略以：被告丙○○於民國八十八年三月十日二十一時許，在台南市○○
    街○段八九巷十五號住處，與乙○○因細故發生爭執，郭女欲強拉正在打行動電
    話之乙○○出其家門，不慎於拉扯碰撞間，造成張女下頷二公分及四公分擦傷，
    右手前臂四Ｘ三公分瘀血，左手掌四Ｘ二公分瘀血，左手前臂三處一Ｘ一公分瘀
    血，左手食指背側一‧二公分淺撕裂傷，因認被告涉有刑法第二百七十七條第一
    項之傷害罪。
二、按被告之行為不罰者，應諭知無罪之判決。次按無故侵入他人住宅、建築物或附
    連圍繞之土地或船艦者，處一年以下有期徒刑、拘役或三百元以下罰金；無故隱
    匿其內，或受退去之要求而仍留滯者亦同；再按對於現在不法之侵害，而出於防
    衛自己或他人權利之行為，不罰；末按刑法上之防衛行為，祇以基於排除現在不
    法之侵害為已足。而防衛過當，係指防衛行為超越必要之程度而言，防衛行為是
    否超越必要之程度，須就實施之情節而為判斷，即應就不法侵害者之攻擊方法與
    其緩急情勢，由客觀上審察防衛權利者之反擊行為，是否出於必要以定之。刑事
    訴訟法第三百零一條第一項、刑法第三百零六條、第二十三條前段、最高法院六
    十三年台上字第二一○四號分別著有明文。
三、訊據被告丙○○堅決否認有公訴人所指之犯行，辯稱：因為告訴人到我家中討債
    ，我有出手拉告訴人，但沒有弄傷告訴人等語。
四、經查：告訴人至被告家中討債及被告強拉告訴人出其家門之事實，業據告訴人於
    告訴狀中載明，此亦為被告所不否認，此部分事實當可認定，又告訴人經被告強
    拉出家門於拉扯碰撞間，造成張女下頷二公分及四公分擦傷，右手前臂四Ｘ三公
    分瘀血，左手掌四Ｘ二公分瘀血，左手前臂三處一Ｘ一公分瘀血，左手食指背側
    一‧二公分淺撕裂傷之事實雖經被告矢口否認，然有台灣省立台南醫院驗傷證明
    書一紙附卷可稽，且依診斷證明書所示，被告所受之傷害均在手部告訴人被告既
    不否認其強拉告訴人出門，於拉址之間自有致使告訴人受傷之可能，又證人即後
    甲派出所警員甲○○於本院審理中僅證稱：「我沒有印象當事人是否有受傷，也
    沒有看到他們是否有打起來，我前往時已是事情發生的後段了」等語，尚無法證
    明告訴人並未受傷，綜上所述，足認被告所辯顯不足採，核先敘明。
五、次查：告訴人與被告於被告家中發生爭執，而為被告強拉出家門，此為二造所不
    否認，足認告訴人受被告退去之要求而仍滯留其內，顯然違反刑法第三百零六條
    之規定，而有違法侵入被告住所之嫌，被告對於告訴人現實不法之侵害，出於防
    衛自己權利之意思，以強力將告訴人拉出其家門，自屬正當防衛之行為。又被告
    僅以手強拉告訴人出家門，依一般人客觀之經驗法則及公序良俗並未踰越防衛之
    正當性，即並無過當之情形，告訴人雖受有前揭傷害，然係告訴人拒絕離開被告
    住家之結果，倘告訴人於被告請求其離開時即自動離去，自無受傷之可能。
六、再查：刑法第三百零六條之「無故」侵入他人住居罪，其中所謂「無故」有解為
    不法者，有解為無正當理由者，以無正當理由為通說，而有無正當理由，不以法
    有明文為限，即習慣上、道德上許可而無背於公序良俗者，即非「無效」 (二十
    二年上字第八九一號判決)，然查：民事上債務之催討，如債務人未依約清償或
    拒絕給付，民事法律關係上有一定之催討程序，縱使執行公務之司法人員，於未
    經房屋所有及使用權人之同意下，亦僅能依一定之法定程序持搜索票始能進入，
7   債權人自不得遽以此為理由登堂入室，拒絕離開，因此本院認為被告並正當之無
    理由拒絕離開被告之住居所。
七、未查：「家」為自然人之住居所，四周築有圍牆，上方蓋有屋頂，具有遮風、避
    雨、睡眠、隱避、保護、休憩、提供教養子女之場所等功能，亦為我國維持人倫
    觀念之中心，為家庭所有成員之庇護所，任何人不得侵犯。如放縱他人漠視為求
    社會秩序而制定之法定求償程序，逕以催討債務為理由，以非理性之方式，堂而
    皇之進入他人家中催討債務，甚至騷擾家中未積欠債務之其他成員；或放任他人
    進入家中挑釁，而不得以正當防衛之方式，保護自己之家庭，遽以傷害等罪論處
    保護家庭之人，恐非現代社會一般人所得接受之理念。
八、據上所陳，本件依調查所得證據認為係被告正當防衛應屬不罰之行為，此外復查
    無其他積極證據足資證明被告有其他犯行，揆諸首開說明，應為無罪之諭知。據
    上論斷，應依刑事訴訟法第三百零一條第一項，判決如主文。
本件經檢察官吳文政到庭執行職務。
中    華    民    國      八十九    年      三        月        一      日
                              臺灣臺南地方法院刑事第四庭
                                  法  官  蔡  直  青
右正本證明與原本無異
如不服本判決應於送達後十日內向本院提出上訴狀
                                  書記官  陳  怡  吟
中    華    民    國      八十九    年       三       月       二       日


司法院資訊處製作；財團法人民間司法改革基金會備份。
